最高法院刑事判決　　　　　　九十六年度台上字第七０八０號
上　訴　人　甲○○
　　　　　　乙○○
上列上訴人等因傷害致重傷案件，不服台灣高等法院台中分院中
華民國九十六年七月十二日第二審判決（九十六年度上訴字第一
一八七號，起訴案號：台灣台中地方法院檢察署九十五年度偵字
第一二三一五號)，提起上訴，本院判決如下：
    主  文
原判決關於甲○○、乙○○部分均撤銷，發回台灣高等法院台中
分院。
    理  由
原判決關於上訴人甲○○、乙○○部分認定甲○○、乙○○有如
原判決事實欄所載之犯行，因而撤銷第一審關於該部分之科刑判
決，改判仍論處甲○○、乙○○共同傷害人之身體，因而致人重
傷罪刑（甲○○處有期徒刑三年六月；乙○○處有期徒刑三年四
月）；固非無見。
惟查：（一）判決不問其為如何之種類，均須敘述理由；所謂理
由，即說明判決主文所由構成之根據，如記載前後牴觸，或一部
不載理由，或主文與理由衝突，均為判決不載理由，或所載理由
相互矛盾，其判決當然違背法令。又刑法第二百七十七條第二項
後段規定之傷害致重傷罪，係對於犯普通傷害罪致發生重傷結果
所規定之加重結果犯，參酌同法第十七條規定，以行為人對於其
實施之普通傷害行為，「客觀上能預見」可能超越其犯意所生之
較重結果即重傷結果，但「主觀上不預見」者為要件，即加重結
果犯以該行為人對於加重之結果，僅有客觀預見之可能，但事實
上，行為人係因當時之疏忽致「未預見」為要件。倘行為人對造
成被害人重傷結果之發生，主觀上已明知而有預見，且不違背其
本意而仍執意為之，即應對該結果負未必故意之責，不能不辨。
原判決論處上訴人等傷害致重傷罪，於事實欄認定：甲○○與乙
○○及綽號「阿炮」、「小林」等成年男子十餘人，於本件案發
地點，基於共同傷害他人身體之犯意聯絡，甲○○經乙○○指示
確認毆打對象後，即與綽號「阿炮」、「小林」等十餘名成年男
子，分別自自用小客車上取出預先準備之棍棒，渠等「明知」持
該棍棒出手毆打張松輝、曾新通二人，於客觀上足致該被害人可
能因此身體器官或生理機能受有毀敗性、長期性無法痊癒之「重
傷害」，惟渠等意圖教訓張松輝、曾新通二人，而於主觀上未預
見之情形下，共同出手毆打該二人，致張松輝受有傷害（此部分
已經被害人撤回告訴），曾新通則因頭部、背部、腳部受毆擊，
因而受有左側外踝骨折、頭部外傷合併撕裂傷、左眼球破裂之傷
害，而倒臥於車牌號碼NX－1240號自用小客車之駕駛座上；曾新
通雖經送醫急救，惟已因左眼眼球破裂，經手術縫合後，目前左
眼視力仍無光覺，已達毀敗一目視能之重傷害程度等情。既認上
訴人等「明知」前開所為可能致曾新通「受重傷」，猶執意為之
，則上訴人等似已預見被害人之重傷害結果，倘渠等已預見而明
知其行為之結果而仍執意為之，即應對其結果負故意之責；乃原
判決又謂渠等主觀上未有預見；其事實之認定前後矛盾，判決自
有違誤。且上引原判決事實欄記載上訴人等主觀上未預見被害人
致重傷之結果，惟理由就上訴人等客觀上既能預見，何以主觀上
未為預見之要件，均未敘明其判斷之依據及認定之理由，復有理
由不備之違法。（二）上訴人等行為時刑法第二十八條規定之共
同正犯，除二人以上共同實施犯罪行為者外，尚須二人以上具有
相互利用他方行為共同合力實施犯罪之意思聯絡，始能成立共同
正犯。又按同謀共同正犯係以自己犯罪之意思而參與謀議，但推
由其他共同正犯實施犯罪構成要件行為，而必須就其他共同正犯
所實施之行為，在謀議之範圍內共同負責。是同謀共同正犯自己
並無分擔犯罪構成要件行為，若已分擔犯罪構成要件行為，則屬
一般共同正犯。原判決於上引事實認定，乙○○指示甲○○及其
他十餘人共同毆打被害人等情。如果屬實，似未認定乙○○係「
實行正犯」，惟原判決理由說明：「甲○○、乙○○與該綽號『
阿炮』、『小林』等十餘名之成年男子間，就前開毆打告訴人成
傷，導致告訴人之一眼視力無光覺造成重傷害結果之行為，彼此
間顯有共同實施上述傷害犯行之犯意聯絡及行為分擔，為共同正
犯」等語（見原判決正本第十四頁）；似又認乙○○對傷害被害
人部分，係共同參與，為傷害犯行之「實行正犯」；致事實之認
定與理由之說明矛盾。且依原判決認定之事實及理由之說明，乙
○○係臨時指示甲○○傷害被害人，嗣又經證人趙唯詠送中山醫
院就醫（見原判決正本第十二頁）；則甲○○下手持棒棍毆打被
害人時，乙○○是否在場共同實施傷害行為？倘不在現場，被害
人致重傷之結果是否為乙○○所能預見？均非無疑。原判決未深
入審究，判決自有違誤。以上或係上訴意旨所指摘，或為本院得
依職權調查之事項，應認原判決關於上訴人等部分有撤銷發回更
審之原因。
據上論結，應依刑事訴訟法第三百九十七條、第四百零一條，判
決如主文。
中　　華　　民　　國　九十六　年　 十二　 月　 十三　 日
                      最高法院刑事第十一庭
                          審判長法官  林　永　茂
                                法官  蘇　振　堂
                                法官  蕭　仰　歸
                                法官  何　菁　莪
                                法官  陳　世　淙
      本件正本證明與原本無異
                                      書  記  官
中　　華　　民　　國　九十六　年　 十二   月　 十七　 日
                                                      ｖ
